臺灣新北地方法院刑事判決　　　　　110年度審交易字第524號
公　訴　人　臺灣新北地方檢察署檢察官
被　　　告　吳永福



　　　　　　許詠翔



上列被告等因過失傷害案件，經檢察官提起公訴（110 年度偵字
第7658號），被告等於準備程序中就被訴事實為有罪之陳述，本
院裁定進行簡式審判程序，茲判決如下：
    主  文
吳永福汽車駕駛人，無駕駛執照駕車因而過失傷害人，處拘役肆
拾日，如易科罰金，以新臺幣壹仟元折算壹日。
許詠翔因過失傷害人，處拘役參拾日，如易科罰金，以新臺幣壹
仟元折算壹日。
    事  實
一、吳永福明知其未考領本國之機車駕駛執照，仍於民國109 年
    9 月28日15時35分許，騎乘車牌號碼000-000 號輕型機車，
    沿新北市三重區新北大道1 段往重陽路方向行駛，行經三重
    區新北大道1 段15巷口時，本應注意起駛車橫越道路時，應
    注意其他來往車輛，而依當時天候雨、日間自然光線、柏油
    路面濕潤、無缺陷、無障礙物、視距良好，並無不能注意之
    情事，竟疏未注意及此，即貿然自內側車道左轉，適許詠翔
    亦疏未注意當時天雨霧、視線不清，應注意車前狀況減速慢
    行及隨時採取必要之安全措施，而騎乘車牌號碼000-0000號
    大型重型機車，沿三重區新北大道1 段往重新路方向直行至
    該處，見狀煞避不及，因而與吳永福所騎乘之上開機車發生
    碰撞，致吳永福因而受有右側耳擦傷、頭部其他部位擦傷、
    右側小腿擦傷、左側手肘擦傷、右側小指撕裂傷（1 公分、
    2 針）、下背和骨盆挫傷等傷害；許詠翔則受有左側食指撕
    裂傷約1 公分、右側手部擦傷、左側足部擦傷等傷害。吳永
    福及許詠翔於肇事後，在有偵查犯罪職權之公務員或機關知
    悉其犯行前，即向據報前往醫院處理之警員承認肇事，並接
    受裁判。
二、案經吳永福、許詠翔訴由新北市政府警察局三重分局報告臺
    灣新北地方檢察署檢察官偵查起訴。
    理  由
一、按除被告所犯為死刑、無期徒刑、最輕本刑為3 年以上有期
    徒刑之罪或高等法院管轄第一審案件者外，於第一次審判期
    日前之準備程序進行中，被告先就被訴事實為有罪之陳述時
    ，審判長得告知被告簡式審判程序之旨，並聽取當事人、代
    理人、辯護人及輔佐人之意見後，裁定進行簡式審判程序，
    刑事訴訟法第273 條之1 第1 項定有明文。本件被告二人所
    犯係死刑、無期徒刑、最輕本刑為3 年以上有期徒刑以外之
    罪，其於準備程序中就被訴事實為有罪之陳述，經本院告知
    簡式審判程序之旨，並聽取公訴人及被告二人之意見後，認
    宜進行簡式審判程序，爰依上開規定裁定行簡式審判程序。
二、上揭事實，業據被告二人於本院準備程序及審理時均坦承不
    諱，核與告訴人兼被告吳永福、許詠翔於警詢及偵查中之指
    述情節相符，並有道路交通事故現場圖、道路交通事故調查
    報告表（一）（二）、新北巿政府警察局道路交通事故初步
    分析研判表、監視錄影畫面光碟暨翻拍照片、現場及車損照
    片在卷可稽，被告二人之自白堪予採信。且按車輛起駛前應
    顯示方向燈，注意前後左右有無障礙或車輛行人，並應讓行
    進中之車輛行人優先通行；又按汽車行駛時，駕駛人應注意
    車前狀況及兩車並行之間隔，並隨時採取必要之安全措施，
    道路交通安全規則第89條第1 項第7 款、第94條第3 項分別
    定有明文，而依卷附道路交通事故調查報告表（一）所示，
    本案事故發生時，天候雨、日間自然光線、柏油路面濕潤、
    無缺陷、無障礙物、視距良好，並無不能注意之情事，被告
    吳永福起駛車橫越道路時疏未注意其他來往車輛，被告許詠
    翔天候雨霧視線不清時，未減速慢行，預作停車之準備，2
    車因而發生碰撞，被告二人均有過失。被告二人之過失行為
    致告訴人等受有如事實欄所示之傷害等情，亦有新北巿立聯
    合醫院乙種診斷書2 紙在卷可資佐證，被告二人之過失駕駛
    行為與告訴人等所受傷害結果間，顯有相當因果關係，本件
    事證明確，被告二人犯行應堪認定。
三、按汽車駕駛人，無駕駛執照駕車、酒醉駕車、吸食毒品或迷
    幻藥駕車、行駛人行道或行經行人穿越道不依規定讓行人優
    先通行，因而致人受傷或死亡，依法應負刑事責任者，加重
    其刑至二分之一，道路交通管理處罰條例第86條第1 項定有
    明文。經查，被告吳永福所為如事實欄所示之過失傷害犯行
    時並未領有合格機車駕駛執照，有公路監理電子閘門（證號
    查詢機車駕駛人）在卷可憑（見偵查卷第75頁）在卷可憑，
    竟仍無照駕駛機車上路，因而致被害人許詠翔受傷，則其所
    犯過失傷害罪自應依上開規定加重其刑。復按刑法總則之加
    重，係概括性之規定，所有罪名均一體適用；刑法分則之加
    重，係就犯罪類型變更之個別犯罪行為予以加重，成為另一
    獨立之罪名；道路交通管理處罰條例第86條第1 項關於汽車
    駕駛人，無駕駛執照駕車、酒醉駕車、吸食毒品或迷幻藥駕
    車、行駛人行道或行經行人穿越道不依規定讓行人優先通行
    ，因而致人受傷，依法應負刑事責任者，加重其刑至二分之
    一之規定，係就刑法過失傷害罪之基本犯罪類型，對於加害
    人為汽車駕駛人，於從事駕駛汽車之特定行為時，或於行駛
    人行道、行經行人穿越道之特定地點，不依規定讓行人優先
    通行，因而致人受傷之特殊行為要件予以加重處罰，已就原
    犯罪類型變更之個別犯罪行為予以加重，而成另一獨立之罪
    名，自屬刑法分則加重之性質（最高法院92年度第1 次刑事
    庭會議決議、99年度台非字第198 號判決意旨參照）。是核
    被告吳永福所為，係犯道路交通管理處罰條例第86條第1 項
    、刑法第284 條前段之汽車駕駛人，無駕駛執照駕車，因而
    犯過失傷害罪，並應依前揭道路交通管理處罰條例之規定加
    重其刑；被告許詠翔所為，係犯刑法第284 條前段之過失傷
    害罪。又被告二人於肇事後，在有偵查權限之警察機關尚不
    知何人為肇事者前，均向據報前往醫院處理之員警坦承肇事
    ，而自首並接受裁判，有道路交通事故肇事人自首情形記錄
    表1 紙附卷可佐（見偵查卷第53頁），符合自首要件，爰均
    依刑法第62條前段規定，減輕其刑，就吳永福的部分先加後
    減之。爰審酌被告二人之過失程度、告訴人等所受傷害之情
    形，以及告訴人吳永福不願協商致未達成和解等一切情狀，
    分別量處如主文所示之刑，並均諭知易科罰金之折算標準，
    以資懲儆。
據上論斷，應依刑事訴訟法第273 條之1 第1 項、第299 條第1
項前段，道路交通管理處罰條例第86條第1 項，刑法第284 條前
段、第41條第1 項前段、第62條前段，刑法施行法第1 條之1 第
1 項，判決如主文。
本案經檢察官林珮菁提起公訴，檢察官陳漢章到庭執行職務。
中    華    民    國   110    年    10    月    28    日
                  刑事第二十四庭  法  官  徐子涵
上列正本證明與原本無異。
如不服本判決，應於判決送達後20日內敘明上訴理由，向本院提
出上訴狀 (應附繕本) ，上訴於臺灣高等法院。其未敘述上訴理
由者，應於上訴期間屆滿後20日內向本院補提理由書「切勿逕送
上級法院」。
                                  書記官  游士霈
中    華    民    國   110    年    10    月    28    日
附錄本案論罪科刑法條全文：
中華民國刑法第284條
因過失傷害人者，處1 年以下有期徒刑、拘役或10萬元以下罰金
；致重傷者，處3 年以下有期徒刑、拘役或30萬元以下罰金。